行　政　法　院　判　決　　　　　　　　　　　　　　八十八年度判字第六二○號
　　原　　　告　鴻禧酒店股份有限公司
　　代　表　人　甲○○
　　被　　　告　財政部臺北市國稅局
右當事人間因營利事業所得稅事件，原告不服行政院中華民國八十七年六月十一日台
八七訴字第二九五六六號再訴願決定，提起行政訴訟。本院判決如左︰
　　主  文
原告之訴駁回。
　　事  實
緣原告民國八十三年度營利事業所得稅結算申報，列報研究與發展支出包括專業人員
薪資新台幣（下同）二四、五二一、一九八元，改進生產技術及提供勞務技術費用四
、三六三、七九七元、專為研究發展購買之專利權、專用技術及著作權之當年度攤折
費用二、一八四、三五四元，合計三一、○六九、三四九元，研究發展支出抵減稅額
四、六六○、四○二元；另申報人才培訓支出三、三八六、○○四元，人才培訓支出
抵減稅額五○七、九○一元及建立國際品牌形象支出四二、五七七、一○四元，抵減
稅額四、二五七、七一○元。被告初查，以經核原告組織系統圖及研究人員名冊、研
發單位配置圖、研究計畫及報告等，其研發人員包括日、粵籍廚師、顧問、美工設計
員，係從事菜色之設計及烹調技術之改進等，且研發內容為一般餐飲業正常營運之一
部分，申報之研發人員非以研究發展為專職，除准人才培訓抵減稅額五○七、九○一
元及建立國際品牌形象抵減稅額六八九、六一九元，合計一、一九七、五二○元外，
其餘不符行為時促進產業升級條例規定，予以剔除。原告不服，就研究發展支出抵減
稅額部分，申經復查結果，未准變更，提起訴願、再訴願亦均遭駁回，遂提起本訴。
茲摘兩造訴辯意旨於次：
原告起訴意旨略謂︰一、原告八十三年度營利事業所得稅結算申報，列報研究與發展
支出包括專業人員薪資二四、五二一、一九八元，改進生產技術或提供勞務技術費用
四、三六三、七九七元，專為研究發展購買之專利權、專用技術及著作權之當年度攤
折費用二、一八四、三五四元，合計三一、○六九、三四九元，研究發展支出抵減稅
額四、六六○、四○二元；另申報人才培訓支出三、三八六、○○四元，人才培訓支
出抵減稅額五○七、九○一元及建立國際品牌形象支出四二、五七七、一○四元，抵
減稅額四、二五七、七一○元。均符合促進產業升級條例第六條及股份有限公司研究
發展人才培訓及建立國際品牌形象支出適用投資抵減辦法第二條及第五條之規定。二
、依訴願決定書稱本公司申報之研發人員非屬研究發展專職人員，顯與事實不合。本
公司於本飯店地下二樓設有〞研究發展中心〞，有專屬部門及專職人員，已提供配置
圖供參考。詳證據一：本公司組織系統圖明列有〞研究發展中心〞部門檢附研究
中心配置圖，懇請貴部派員實地訪查。三、訴願決定書又稱，本公司雖有研究發展中
心，其中教育訓練課、市場行銷課、美工課所從事服務內容非屬研究發展性質，而研
究發展課之人員並非僅係專職於研究發展工作，顯與事實不符。本公司研發人員皆屬
專職人員所從事的工作亦屬研發工作，絕非訴願決定書所稱之情形。本公司〞研究發
展中心〞設有四個課其執掌分述如下：(一)研究發展課：專門從事各餐廳新菜色研究，
開發新產品及品質控制等，均設有專人（須具有廚師專業資格才有能力予以研發新菜
單）加以負責研究，另為獲得更充分之資訊，亦須聘雇國內專業人才擔任常年顧問。
(二)教育訓練課：即為人才培訓課，有專職人員從事新進員工培訓工作，該部門專職師
資費用申請人才培訓抵減，另八十四年度同性質人才培訓抵減已蒙貴局原核定核准抵
減所得稅無誤。(三)市場行銷課：對新產品設計設有專業人員負責，創造國際形象特色
。(四)美工課：對於新產品、新技術、新市場行銷資訊、收集及表格設計等設有專屬人
員加以負責。上述四個課並非一般企業常態業務設立之部門；教育訓練、市場行銷、
美工如屬正常營運範圍者，皆已由各營運部門自行負責。研究中心之教育訓練、市場
行銷、美工係屬新產品、新技術、新市場、新服務方式之專屬部門。四、再訴願決定
書又稱「研究發展課依所提示之研發人員名冊，代號55A、55B係日籍及粵籍廚師，其
工作範圍主要係日式、廣式料理，烹調技巧、品質控制及服務禮儀指導等，究其實質
內容不外對營運管理、技術指導以及製備料理直接服務顧客，並非僅係專職於研究發
展工作，另代號55C 人員為各類專業顧問人員，係提供專業諮詢，非常態編製內之受
雇員工不符專業專職研發人員之規定」，以上之述原決定機關顯然不明瞭飯店行業
之特性係屬餐飲服務業，如何改進烹調技巧，提昇服務品質係本公司永續生存之所繫
。另再訴願決定書稱研究發展課係設於地下二樓主要為宴客、餐飲部門並無廚房設備
，顯非獨立於生產單位之外之研究發展單位．．．」此論點顯不合理，事實上地下二
樓包括宴會及研發中心，另考量研發中心增設廚房增加危險性，均利用生產部廚房空
閒時間加以利用。況最近行政院指出「促進產業升級條例中，並未限制企業從事研究
發展，須設置獨立的研究設備，稅捐機關對於企業列報的研究費用，須探究這筆費用
的性質．．．」。據此理由，實無理由爭議是否有無獨立生產設備，而作為不准研究
發展支出。抵減所得稅為理。五、再訴願決定書又稱本公司未提供本年度培訓新進人
員等支付之師資歐陽翎等六人計一三三、八八七元之訓練活動相關證明文件，茲檢附
員工上課記錄表及訓練課程表及課程測試等相關文件，請准轉列於人才培訓支出投資
抵減項下追認。六、結論：關於研究發展支出明細如下：
研究發展支出    研　　發　　人　　員　　薪　　資      $ 24,521,198
　　　　　　　（含教育訓練課師資薪資計1,133,887 元）
               試    菜    費                              747,668
               研    究    費                            3,255,970
               合          計                         $ 28,524,836
本公司嚮應政府德政，對於新產品研發，不遺餘力，以期帶動經濟發展，提高國內生
活水準，享譽國際。在獲得成果前仍須投入大量資金加以研發，若能獲政府之租稅抵
減，對於從事觀光事業是一項鼓勵，本公司除了實質上之投入開發研究外，亦已依法
令規定備妥各項書件備查，訴請貴院撤銷原處分及原決定。
被告答辯意旨略謂：一、本件原告八十三年度營利事業所得稅結算申報，原列報研究
與發展支出計三一、○六九、三四九元，該部分之抵減稅額為四、六六○、四○二元
。經被告初查，以原告之組織系統圖及研究人員名冊、研發單位配置圖、研究計畫及
報告等，該研發人員包括日、粵籍廚師、顧問、美工設計員，係從事菜色之設計及烹
調技術之改進等，觀其研發之內容，為一般餐飲業正常營運之一部分，而申報之研發
人員亦非以研究發展為專職，且配置圖中並無獨立之研究發展設備、器材，顯然並未
設置獨立於生產單位之外研究發展單位，乃否准其抵減稅額。原告不服，申請復查主
張其研究發展中心設有四個課，研究發展課係專門從事各餐廳菜色研究、開發新產品
及品質控制等，均設有專人加以負責研究，並聘雇國內專業人才擔任常年顧問。教育
訓練課即為人才培訓課，有專職人員從事工作，包括觀摩各大飯店及旅館學校，吸取
良好之專業經驗加以設計、改良，再行指導本飯店員工之訓練，提昇服務品質，市場
行銷課負責產品設計，以創造國際形象特色。美工課則負責產品行銷資訊、收集及表
格設計等依規定應可抵減稅額四、六六○、四○二元（31,069,349×15% ），另教育
訓練課專職人員薪資一、一三三、八八七元，原列報於研究發展項下，應轉列為人才
培訓支出追認等情，申請復查。嗣經被告復查決定，以原告雖設有研究發展中心，由
研究發展課、教育訓練課、市場行銷課、美工課所組成，惟教育訓練課、市場行銷課
、美工課其所從事服務之內容，乃飯店經營方針、市場資訊蒐集、政策企劃、飯店佈
置等，究其實質均僅係一般企業常態業務設立之部門，非屬研究發展性質，研究發展
課依原告提示之研發人員清冊，代號55A、55B係日籍及粵籍廚師，其工作範圍主要係
日式、廣式料理、烹調技巧、品質控制及服務禮儀指導等等，究其實質內容不外為營
運管理、技術指導以及製備料理直接服務顧客，並非僅係專職於研究發展工作，又代
號55C、55D之人員係各類專業顧問人員，僅係提供專業諮詢，非屬原告常態編制內之
受顧員工，不符專業專職研發人員之規定，再者研究發展課係設於地下二樓，即原告
主要宴客、餐飲部門，依原告提示辦公室配置座位表，並無廚房設備，顯然並未設置
獨立於生產單位之外研究發展單位，按生產事業未成立專門研究發展部門，研究人員
分別配置各部門不具專業性，所列報之研究發展費用不准抵減稅額，有大院七十九年
度判字第九一六號判決可資參酌，所訴核無足採。至原告另主張歐陽翎等六人薪資一
、一三三、八八七元誤列於研究發展支出，請准轉列於人才培訓支出之投資抵減項下
追認乙節。查首揭投資抵減辦法第三條所稱人才培訓之支出，指公司為培育受雇員工
，辦理或指派參加與公司業務相關之訓練活動費用，惟原告未提示上述之訓練活動相
關證明文件，原核定否准抵減稅額，尚無不合等由駁回復查之申請。案經財政部訴願
決定及行政院再訴願決定均持與被告相同之見解而予駁回。二、茲原告復執前詞爭執
，並另訴稱其於飯店地下二樓設有「研究發展中心」，有專屬部門及專職人員，生產
單位即為廚房，技術指導無須另外增加設備及器材，又補提示訓練者上課紀錄表以憑
核認原誤列部分研究發展支出應轉列為人才培訓支出云云，資為爭議。惟查本案業經
被告核明，原告雖設有研究發展中心，惟究其實質僅為一般企業常態業務設立之部門
，非屬研究發展性質，其研發人員亦不符合專業專職研發之規定，已如前述。從而被
告否准系爭研究發展支出抵減營利事業所得稅，經核並無不當。至訴稱部分研發人員
薪資應轉人才培訓支出認列乙節，依投資抵減辦法第九條第二款規定，人才培訓支出
應檢附(一)人才培訓計畫。(二)培訓人才名冊及執行情形。(三)其他有關證明文件等供核。
原告僅提示「訓練者上課紀錄表」與上開規定不符，原處分否准轉列抵減，並無不合
。本件原告所訴顯係誤解，核無足採，原告八十一年度相同案情行政救濟案經大院八
十七年度判字第七五六號判決駁回在案，原告復執前詞一再爭訟，難謂為有理由。原
處分及所為復查、訴願、再訴願決定並無違誤，請准判決駁回原告之訴。
　　理  由
按「為促進產業升級需要，公司得在下列用途項下支出金額百分之五至百分之二十限
度內，抵減當年度應納營利事業所得稅額；當年度不足抵減時，得在以後四年度內抵
減之：一、：．．．二、．．．三、投資於研究與發展、人才培訓及建立國際品牌形
象之支出。四、．．．前項投資抵減，其每一年度得抵減總額，以不超過該公司當年
度應納營利事業所得稅額百分之五十為限。但最後年度抵減金額，不在此限。第一項
各款投資抵減之適用範圍、施行期限及抵減率，由行政院定之，並每二年檢討一次。
」、「本辦法所稱研究與發展之支出，包括公司為研究新產品、改進生產技術、改進
提供勞務技術及改善製程所支出之左列費用：一研究發展單位專業研究人員之薪資。
二生產單位改進生產技術或提供勞務技術之費用。三．．．七．．．。」、「公司投
資於第二條所稱研究與發展之支出，在同一課稅年度內支出總金額達新臺幣三百萬元
者或達營業收入淨額百分之二以上者，得按百分之十五抵減當年度應納營利事業所得
稅額，支出總金額達新臺幣三百萬元且超過該年度營業收入淨額百分之三，其超過部
分得按百分之二十抵減當年度應納營利事業所得稅額，當年度應納營利事業所得稅額
不足抵減者，得在以後四年度應納營利事業所得稅額中抵減之。」分別為行為時促進
產業升級條例第六條及行政院八十二年十月二十九日台八十二財字第三八○五八號函
發布之股份有限公司研究與發展、人才培訓及建立國際品牌形象支出適用投資抵減辦
法（以下簡稱投資抵減辦法）第二條、第五條所明定。本件原告八十三年度營利事業
所得稅結算申報，列報研究與發展支出包括專業人員薪資二四、五二一、一九八元，
改進生產技術及提供勞務技術費用四、三六三、七九七元、專為研究發展購買之專利
權、專用技術及著作權之當年度攤折費用二、一八四、三五四元，合計三一、○六九
、三四九元，研究發展支出抵減稅額四、六六○、四○二元；另申報人才培訓支出三
、三八六、○○四元，人才培訓支出抵減稅額五○七、九○一元及建立國際品牌形象
支出四二、五七七、一○四元，抵減稅額四、二五七、七一○元。被告初查，以依原
告組織系統圖及研究人員名冊、研發單位配置圖、研究計畫及報告等，其研發人員包
括日、粵籍廚師、顧問、美工設計員，係從事菜色之設計及烹調技術之改進等，且研
發內容為一般餐飲業正常營運之一部分，申報之研發人員非以研究發展為專職，除准
人才培訓抵減稅額五○七、九○一元及建立國際品牌形象抵減稅額六八九、六一九元
，合計一、一九七、五二○元外，其餘不符行為時促進產業升級條例規定，予以剔除
。原告不服，以其研究發展中心設有四個課，研究發展課係專門從事各餐廳菜色研究
、開發新產品及品質控制等，設有專人加以負責研究，並聘雇國內專業人才擔任常年
顧問，教育訓練課即為人才培訓課，有專職人員從事工作，包括觀摩各大飯店及旅館
學校，吸取良好之專業經驗加以設計、改良，再行指導原告員工之訓練，市場行銷課
負責產品設計，以創造國際形象特色，美工課則負責產品行銷資訊、收集及表格設計
等，支出相關費用（包括研發人員薪資、試菜費、研究費及技術報酬金）三○、七○
九、一九○元，應可抵減稅額四、六○六、三七九元，另原列報於研究發展項下之教
育訓練課專職人員薪資一、一三三、八八七元，應轉列為人才培訓支出云云，申請復
查結果，以原告雖設有研究發展中心，由研究發展課、教育訓練課、市場行銷課、美
工課所組成，惟教育訓練課、市場行銷課、美工課其所從事服務之內容，乃飯店經營
方針、市場資訊蒐集、政策企劃、飯店佈置等，均係一般企業常態業務設立之部門，
非屬研究發展性質，研究發展課依所提示之研發人員清冊，代號55A、55B等係日籍及
粵籍廚師，工作範圍主要為日式、廣式料理、烹調技巧、品質控制及服務禮儀指導等
，其工作實質內容不外為營運管理、技術指導及製備料理直接服務顧客，並非專職於
研究發展工作，另代號55C 人員為各類專業顧問人員，係提供專業諮詢，非常態編制
內之受僱員工，不符專業專職研發人員之規定，且研究發展課係設於地下二樓，為原
告主要宴客、餐飲部門，依所提示辦公室配置座位表，並無廚房設備，顯非獨立於生
產單位之外之研究發展單位，原查否准研究發展支出抵減稅額，並無不妥。至投資抵
減辦法第三條所稱人才培訓之支出，指公司為培育受雇員工，辦理或指派參加與公司
業務相關之訓練活動費用，其主張歐陽翎等六人薪資一、一三三、八八七元請轉列人
才培訓支出項下追認，惟未提示訓練活動相關證明文件，原核定否准抵減稅額，亦無
不合，乃未准變更。原告除執前詞外，並以其地下二樓設有研究發展中心，設置專屬
部門及專職人員，可至生產單位（廚房）技術指導，無須另置設備及器材，地下三樓
設員工培訓中心，並補提示訓練者上課紀錄表以憑核認原誤列部分研究發展支出，應
轉列為人才培訓支出，且被告就相同性質之支出於七十八及七十九年度准予投資抵減
稅額，本案否准抵減，認定不一云云，訴經財政部、行政院一再訴願決定除持與原處
分相同之論見外，並以原告所設部門雖名為研究發展中心，惟實質僅係一般企業常態
業務設立部門，非屬研究性質，研發人員亦不符專業專職研發之規定，業經被告查明
。又原告僅提示訓練者上課紀錄表與投資抵減辦法第九條第二款規定，應檢附人才培
訓計畫、培訓人才名冊及執行情形及其他有關證明文件之規定不符。至原告補提示教
育訓練活動相關文件，以包括研發人員薪資、試菜費、研究費，合計二八、五二四、
八三六元係屬研究發展支出；教育課訓練課即人才培訓課，該部門專職師資鐘點費一
、一三三、八八七元應轉列人才培訓計算抵減，相同情形八十四年度已核准抵減云云
，經交據被告八十七年三月十二日財北國稅法字第八七一一六九九五號函，略以系
爭研究發展支出二八、五二四、八三六元【研究發展人員薪資（含教育訓練師資薪資
1,133,887元）24,521,198元＋試菜金747,668元＋研究費3,255,970 元】，其研發人
員包括日、粵籍廚師、顧問、美工設計員，係從事菜色之設計（試菜金）及烹調技術
之改進（研究費），觀其研究內容為企業為永續經營追求色香味完美境界及灌輸服務
顧客至上之理念，係一般餐飲業正常營運之部分，不符專業專職研發人員之規定，再
訴願人並未舉出新事證，且生產事業未成立專門研究發展部門，研究人員分別配置各
部門，不具專業性，所列報之研究發展費用不能抵減稅額。至教育訓練課師資鐘點費
一、一三三、八八七元，原帳列薪資，並非人才培訓之鐘點費，相同案情八十四年度
亦經被告復查決定駁回，所訴與實情不合等語。遂認原告所訴均不足採，駁回其訴願
及再訴願，揆諸首揭規定，原處分及一再訴願決定均無違誤。茲原告起訴仍執前詞爭
執，要不足取，其起訴意旨難謂有理，應予駁回。
據上論結，本件原告之訴為無理由，爰依行政訴訟法第二十六條後段，判決如主文。
中    華    民    國     八十八      年      三      月      十九       日
                    行 政 法 院 第 五 庭
                                審 判 長 評  事      廖  政  雄
                                         評  事      趙  永  康
                                         評  事      沈  水  元
                                         評  事      林  清  祥
                                         評  事      劉  鑫  楨
右  正  本  證  明  與  原  本  無  異
                                         法院書記官  郭  育  玎
中    華    民    國     八十八      年      三      月     二十二      日
